【裁判字號】    88,易,3311
【裁判日期】    901207
【裁判案由】    違反商標法
【裁判全文】
臺灣臺北地方法院刑事判決                        八十八年度易字第三三一一號
    公  訴  人  臺灣臺北地方法院檢察署檢察官
    被      告  甲○○
                丁○○
    共      同
    選任辯護人  丁中原律師
                杜英達律師
                朱淑娟律師
右列被告等因違反商標法案件，經檢察官聲請以簡易判決處刑（八十八年度偵字第五
七八九號），本院台北簡易庭認不宜以簡易判決處刑，簽請移由本院普通庭審理判決
如左：
    主  文
甲○○、黃上暐均無罪。
    理  由
一、公訴意旨略以：緣享承企業股份有限公司（以下簡稱享承公司）係註冊號數第六
    八四○四六號「ＡＭＩＧＯ」商標及第七四二九二五號「ＡＭＩＧＯ」聯合商標
    之專用權人，專用期間分別自民國（下同）八十四年七月十六日起至九十四年七
    月十五日止及自八十六年一月一日起至九十四年七月十五日止，指定使用商品分
    別為電腦顯示卡、音效卡‧‧‧、等及電腦‧‧‧、等。
二、被告甲○○係址設台北市○○○路○段一三五號六號「立碁科技股份有限公司」
    (以下簡稱立碁公司)及「興碁電子有限公司」 (以下簡稱興碁公司)負責人，被
    告丁○○為立碁公司業務經理；渠二人已於八十七年三月間接獲享承公司寄予之
    存證信函，明知享承公司為註冊第六八四○四六號「ＡＭＩＧＯ」商標之專用權
    人，並指定使用於電腦顯示卡、音效卡等商品上；仍意圖欺騙他人，於發行全球
    之「ＡＳＩＡＮ  ＳＯＵＲＣＥＳ  ＣＯＭＰＵＴＥＲ  ＰＲＯＤＵＣＴＳ」電
    腦產品廣告雜誌上以「ＡＮＩＧＯ」為標，刊登廣告，並於產品包裝盒及音效卡
    均標明以「ＡＮＩＧＯ」，甚且八十七年六月二日至六日於台北世貿中心所舉辦
    之世界電腦展，立碁公司公開銷售「ＡＮＩＧＯ」產品，因認被告二人涉有違反
    商標法第六十二條、第六十三條之罪云云。
三、按犯罪事實應依證據認定之無證據不得推定其犯罪事實；又不能證明被告犯罪者
    ，應為無罪之判決，刑事訴訟法第一百五十四條、第三百零一條第一項分別定有
    明文。訊據被告二堅決否認有何違反商標法犯行，辯稱：立碁公司素以「ＡＤＤ
    ＯＮＩＣＳ」為公司名稱及商品商標，八十五年間，立碁公司業務部門為區隔原
    有市場，決定開拓其他市場，乃設計第二品牌商標「ＡＮＩＧＯ」，嗣為塑造「
    ＡＮＩＧＯ」商品與企業結合之整體形象，進一步區分「ＡＤＤＯＮＩＣＳ」、
    「ＡＮＩＧＯ」，乃由立碁公司轉投資設立關係企業興碁公司，英文名稱命名為
    「ＡＮＩＧＯ  ＣＯＭＰＵＴＥＲ  ＩＮＣ」。以「ＡＮＩＧＯ」作為該公司英
    文名稱之特取部分，立碁公司兼辦法務之經理許越男依作業程序於八十五年十月
    間委託台揚國際商標事務所預查「ＡＮＩＧＯ」此一文字在立碁公司經營之電腦
    產品中，有無與他人之商標雷同相似，可否申請註冊，經台揚國際商標事務所回
    報稱尚無相同或近似之商，被告丁○○與公司行銷企劃人員即著手於設計「ＡＮ
    ＩＧＯ」之英文商標字樣、中文商標「太陽神」及商標圖形，並於八十五年十二
    月初設計完成後向台灣、中國大陸、泰國、紐西蘭同時送件申請商標註冊。而興
    碁公司於八十六年度成立後，亦轉委託台揚國際商標事務所於澳洲、日本、紐西
    蘭、馬來西亞、美國、南非、印尼、新加坡、加拿大、韓國、香港及歐洲共同市
    場提出「ＡＮＩＧＯ」商標之註冊申請。八十六年十一月二十八日立碁公司申請
    註冊之「ＡＮＩＧＯ」商標於中國大陸獲准公告，八十七年三月間告訴人以存證
    信函謂已在台灣取得「ＡＭＩＧＯ」之商標註冊，立碁與興碁二家公司立即透過
    台揚國際商標事務所向告訴人表示，同意不在告訴人註冊第六八四○四六號商標
    專用權之地區使用「ＡＮＩＧＯ」商標，且興碁公司既無法將公司名稱與產品結
    合，已無法符合當初設立興碁公司之目的，是以興碁公司現已不復營業等語。公
    訴人認被告二人涉有違反商標法犯嫌，無非以「ＡＮＩＧＯ」商標係由立碁公司
    之業務經理丁○○負責規劃、執行，由部分業務部門人員共同參與，並經多次討
    論後，自行創造而來，八十五年十月間委託台揚國際商標事務所預查「ＡＮＩＧ
    Ｏ」此一文字在電腦產品中有無與他人之商標雷同或近似，經回覆並無與他人商
    標相同或近似之情形下，該公司始投注人力、物力申請商標註冊等節，業據證人
    丙○○即台揚國際商標事務所辦理立碁公司及興碁公司申請「ＡＮＩＧＯ」商標
    註冊登記之承辦人員，及立碁公司兼辦法務之經理許越男證稱屬實。可證立碁公
    司當時對於近似告訴人商標應不知情，，無侵害他人商標專用權之故意。但告訴
    人於八十七年三月四日已函告興碁公司為註冊第六八四○四六號「ＡＭＩＧＯ」
    商標之專用權人，並指定使用於電腦顯示卡、音效卡等商品上；立碁公司更於八
    十七年四月接獲中央標準局商標處核駁理由先行通知書，謂該公司申請「ＡＮＩ
    ＧＯ」商標與告訴人「ＡＭＩＧＯ」商標近似，顯見立碁公司已知悉不能使用「
    ＡＮＩＧＯ」商標。但之後仍在發行於全球之「ＡＳＩＡＮ  ＳＯＲＣＥＳ  Ｃ
    ＯＭＰＵＴＥＲ  ＰＲＯＤＵＣＴＳ」電腦產品廣告雜誌上以「ＡＮＩＧＯ」為
    其商標，刊登廣告，並將標示ＭＡＤＥ  ＩＮ  ＴＡＩＷＡＮ之產品包裝、及「
    ＡＮＩＧＯ」音效卡售予國內廠商飛映有限公司。甚且八十七年六月二日至六日
    於台北世貿中心所舉辦之世界電腦展，立碁公司公開銷售「ＡＮＩＧＯ」產品，
    藉此國際性之電腦參展場合，使來台參訪之世界各國廠商下單等節，業據告訴代
    理人許智誠律師指訴綦詳，及有中華民國商標註冊證六八四○四六號、七四二九
    二五號、立碁公司八十七年三、四月份統一發票、產品包裝盒、八十七年三月四
    日存證信函、中央標準局核駁審定書核駁第二三九四四二號、雜誌廣告影本等附
    卷可參。被告二人為立碁公司之負責人、業務經理，自八十四年三月間起，已明
    知告訴人享有同一商品之「ＡＭＩＧＯ」商標專用權，竟仍於上開雜誌刊登廣告
    ，及於世貿中心參展公開銷售同一商品，已有惡意之嫌云云為依據。
四、經查：首先說明者，「ＡＮＩＧＯ」與「ＡＭＩＧＯ」二商標僅英文字母一字之
    差，確有使一般人產生混淆之可能，應認屬於近似之商標。
五、本件之爭執點在於被告於接到告訴人通知有侵犯其商標之情後，是否有於我國境
    內販售其上開產品，公訴人認定被告二人有於我國境內販售上開產品，係以（一
    ）、被告丁○○於八十七年四月間，曾販售其產品予飛映公司，（二）、被告曾
    於世界貿易中心舉辦之國際電腦展中販售上開產品。然飛映公司係受告訴人公司
    之託向被告丁○○購買產品，當時言明係銷往俄羅斯，並非於我國境內銷售，此
    節為告訴人公司所不否認，則依被告丁○○之認知，該產品並非於國內銷售，而
    二人被告公司上開商標本於外國有取得商標專用權，就此部分，被告丁○○應無
    侵犯告訴人商標權之故意。又關於被告二人於世界貿易中心國際電腦展中販賣產
    品部分，經本院函查世界貿易中心，經函覆該電腦展之說明，其中參展資格部分
    載明（一）展出本國產品之廠商：１、經中華民國政府核准登記，從事上述產品
    外銷之廠商（四）本展為外銷展，內銷廠商請勿報名，有該說明附卷可稽，則被
    告二人公司既然可以參展，顯然係外銷廠商，並無將產品於國內銷售之情形，綜
    合上述，本案並無證據足以證明被告二人將產品於我國境內銷售之犯意及行為，
    自無犯商標法第第六十二條、第六十三條之罪，故依現存之證據，不能認被告二
    人犯罪，此外，無其他積極證據足以證明被告二人有何違反商標法第六十二條、
    第六十三條之犯行，應為無罪之諭知。
據上論斷，應依刑事訴訟法第三百零一條第一項，判決如主文。
本案經檢察官乙○○到庭執行職務
中    華    民    國      九十        年      十二    月    七      日
                                      臺灣臺北地方法院智慧財產權庭
                                          法  官    曾  正  龍
右正本證明與原本無異。
如不服本判決，應於判決送達後十日內，向本院提出上訴狀。
                                          書記官    彭  自  青
中    華    民    國      九十        年        三    月十九    日


司法院資訊處製作；財團法人民間司法改革基金會備份。
